【裁判字號】    89,保險,46
【裁判日期】    890831
【裁判案由】    償還保險金
【裁判全文】
臺灣高雄地方法院民事判決  八十九年度保險字第四十六號
    原      告  中央產物保險股份有限公司高雄分公司
                              .
    法定代理人  丙○○      住.
    訴訟代理人  乙○○      住.
    被      告  甲○○      住.
右當事人間償還保險金事件，本院判決如左：
    主    文
被告應給付原告新台幣壹佰貳拾萬元整及自八十九年七月十七日起至清償日止，按年
息百分之五計算之利息。
訴訟費用由被告負擔。
本判決於原告以新台幣肆拾萬元為被告供擔保後得假執行。
    事    實
甲、原告方面：
  一、聲明：求為判決如主文第一項所示及願供擔保請准為假執行之宣告。
  二、陳述：
   （一）、緣被告於民國（下同）八十七年日十一月五日駕駛ＶＷ－１９５９號汽
           車，行經大寮鄉○○○路因駕駛過失撞及案外人莊榮富所騎乘之車號Ｏ
          ＵＳ－８０１號重型機車，使莊榮富人車彈入對向車道，為原告公司之被
          保險人王財進所駕駛之車號Ｐ２－２６３９號汽車撞及莊榮富於送醫途中
          死亡。本案有高雄縣警察局中派出所處理。另經高屏澎行車事故鑑定委
          員會鑑定為被告之肇事責任。
   （二）、有關莊榮富死亡賠償部份，因被告與死者所駕駛之汽車與機車均無投保
           責任險。依汽車強制保險法規定，該汽車事故理賠問題，已由原告以王
           財進所有汽車所投保之汽車強制保險賠償死者新台幣（下同）一百二十
           萬元予死者之家屬。爰依保險法第五十三條及強制汽車責任保險法第三
           十二條規定，原告取得代位權。
   （三）、按本件既應由被告負肇事責任，依民法第一百八十四條，第一百九十六
           規定，理應由其負損害賠償之責任。
   （四）、否認被告之主張，被告與被害人和解時早已知一百五十萬元不包括保險
           公司之賠償額，不能依此主張免負責任。
三、證據：提出臺灣高等法院高雄分院檢察署八十八年度議字第九二六號處分書影本
    一份、理賠計算書影本一紙、相驗屍體證明書影本一紙、臺灣省高屏澎區車輛行
    車事故鑑定委員會鑑定意見書影本一份。
乙、被告方面：
一、聲明：求為判決駁回原告之訴，訴訟費用由原告負擔。
二、陳述：對原告主張之事實並不否認，惟辯稱：已和受害人和解，談妥賠償金額共
          一百五十萬元，並已給付予被害人。不知保險公司有賠償一百二十萬元，
          否則當初也不會賠一百五十萬元。
三、證據：提出被害人家屬吳滿收受共一百五十萬元之收據二張。
丙、本院依職權調閱本院八十八年度交易字第六四三號刑事卷宗。
    理    由
一、原告主張：被告於民國（下同）八十七年十一月五日駕駛ＶＷ－１９５９號汽車
    ，行經高雄縣大寮鄉○○○路，因駕駛過失撞及案外人莊榮富所騎乘之車號ＯＵ
    Ｓ－８０１號重型機車，使莊榮富人車彈入對向車道，為原告之被保險人王財進
    所駕駛之車號Ｐ２－２６３９號汽車撞及，被害人莊榮富於送醫途中死亡等情，
    業據原告提出臺灣高等法院高雄分院檢察署八十八年度議字第九二六號處分書影
    本一份、相驗屍體證明書影本一紙、臺灣省高屏澎區車輛行車事故鑑定委員會鑑
    定意見書影本一份在卷足證。本件事故發生當時，天色雖暗，然有夜間照明，道
    路視距良好，柏油路面乾燥，無障礙或其他足以影響行車之狀況，依被告之能力
    ，又無不能注意之情事，被告竟疏於注意車前狀況，致撞及被害人莊榮富，其駕
    駛行為有過失至為明確，亦依職權調取本院八十八年度交易字第六四三號刑事卷
    證，認定無訛。
二、原告主張因被告於車禍發生當時，其所駕駛之車輛及被害人所駕駛之機車均未依
    強制汽車責任保險法第四條之規定投保汽車強制責任保險，依汽車強制保險法規
    定以王財進之汽車強制保險單給付莊榮富家屬一百二十萬元一情，亦據其提出理
    賠計算書影本一紙為證，並為被告所不否認，被告雖辯稱於賠償被害人家屬時不
    知有保險，業已和被害人家屬和解，不應再賠償原告云云。然經查：被告與被害
    人家屬吳滿所簽定之和解書第一條最後一段即特別註明  ( 甲方（甲○○）賠付
    乙方（被害人家屬）金額（一百五十萬元）不包含汽車強制險理賠金額）（見八
    十七年度偵字第二五九三號偵查卷）。又經本院通知被害人家屬吳滿到庭證述，
    被告和解時確實知道賠償金額不包括汽車強制責任險，並經雙方於和解書特別註
    明等語。被告所辯顯非事實，原告之主張堪信為真實。
三、按因汽車交通事故致受害人體傷、殘廢或死亡者，加害人不論有無過失，在相當
    於本法規定之保險金額範圍內，受害人均得請求保險賠償給付。又汽車交通事故
    之發生，如可歸責於被保險人或加害人以外之第三人者，保險人得於給付金額範
    圍內代位行使被保險人對於該第三人之損害賠償求權，強制汽車責任保險法第五
    條、第三十一條第一項分別定有明文。本件被告為本件車禍之肇事者，於車禍發
    生後原告已依相關規定賠償被害人家屬一百二十萬元，詳如前述，依前開法條之
    規定，原告即得向被告請求給付金額。蓋該一百二十萬元部分本即應由被告賠付
    予被害人，僅係由原告保險公司先行依法代為賠償予被害人，被告係本件車禍之
    行為者自應負最後行為結果之責任，從而原告保險公司依法自得向被告請求該部
    分之賠償額，原告之請求為有理由。
四、本件原告聲明願供擔保請准宣告假執行，經核並無不合，爰酌定相當擔保金額准
    許之。
五、據上論結：原告之訴為有理由，依民事訴訟法第七十八條、第三百九十條第二項
    ，判決如主文。
中      華      民      國    八十九    年      八      月    三十一    日
                              臺灣高雄地方法院民事庭
~B法      官  陳樹村
右為正本係照原本作成。
如不服本判決，應於送達後廿日內，向本院提出上訴狀並表明上訴理由，如於本判決
宣示後送達前提起上訴者，應於判決送達後十日內補提上訴理由書（須附繕本）。
~B法院書記官  康進福
中      華      民      國    八十九    年      九      月      六      日


司法院資訊處製作；財團法人民間司法改革基金會備份。
